臺灣高雄地方法院民事判決　　　　　　　　　　　　九十一年度勞訴字第五一號
　　原　　　告　己○○
　　被　　　告　丙○○○○○○.
　　被　　　告　丁○○
　　被　　　告　乙○○
　　被　　　告　甲○○
　　被　　　告　戊○○○
右當事人間給付資遣費事件，本院判決如左：
    主    　文
原告之訴及假執行之聲請均駁回。
訴訟費用由原告負擔。
    事實及理由
一、原告起訴主張：原告自民國八十六年五月十一日起受於被告擔任會計工作，約定
    月薪新台幣（以下同）一萬八千三百四十元，詎被告於九十年四月十七日以勞動
    基準法（以下簡稱勞基法）第十二條第一項第二款、第四款終止與原告之勞動契
    約。惟被告據以終止與原告之勞動契約之原因，業經台灣高雄地方法院檢察署處
    分原告不起訴（九十年度偵字第一三七六０號）確定在案，被告無故終止與原告
    之勞動契約，於法自有未合，原告依法得請求被告給付資遣費；又被告濫行告訴
    ，造成原告名譽受損，原告依法請求慰撫金。以上合計被告應給付原告七十九萬
    九千五百五十元等語。
    對被告之答辯，則陳稱：被告如認不起訴處分不合理，為何不聲請再議；原告受
    領之五千元僅係慰問金，而非資遣費；原告對同事並無不法行為，也沒有騷擾雇
    主。
　　並聲明：(1)被告應給付原告七十九萬九千五百五十元，及自起訴狀繕本送達翌日
　　起至清償日止，按年息百分之五計算之利息。(2)原告願供擔保請准宣告假執行。
　　(3)訴訟費用由被告負擔。
二、被告則答辯稱：
（一）否認被告終止勞動契約不合法：被告於任職薆王大旅社期間，每日上班時間為
      上午七時至下午三時，詎自八十九年十二月三十一日起至九十年四月八日，連
      續六次，擅將夜間櫃台員（上班時間晚上二十三時許至翌日早上七時）移交之
      帳冊內關於旅客蔡正平、賴進明、楊英傑等人住宿旅費之登載，改為休息費，
      侵占公款共計二千六百九十元。嗣經幹部發覺後，竟不知悔改，反而在營業廳
      吵不已，辱同事陳文漢、騷擾雇主住家。準此，被告依勞基法第十二條第
      一項第二款、第四款之規定，於九十年四月十七日予以公告終止勞動契約，與
      法並無不合。至上開刑事偵查案件，係因被告與原告經高雄市政府勞工局調解
      成立，願寬諒原告，而撤回告訴，檢察官因而為有利於原告之認定，是上開不
      起訴處分書自不足據為原告無侵占犯行之證據；又被告在不起訴處分前已撤回
      告訴，故未就不起訴處分聲請再議。
（二）原告請求給付資遣費並無理由：原告既有勞基法第十二條第一項第二款、第四
      款所定不經預告終止勞動契約情事，依同法第十八條規定，勞工自不得向雇主
      請求發給資遣費。次以，原告就請求資遣費事件，曾向高雄市政府勞工局勞資
      爭議調解委員會請求調解成立，已如前述，其內容為「一、資方同意給付勞方
      新台幣伍仟元正。二、雙方同意不得再有任何異議並放棄民事求償權，資方並
      應向法院撤回告訴。」等語，被告並已當場給付五千元予原告完畢。依勞資爭
      議處理法第二十一條、民法第三百零九條規定，兩造間終止勞動契約及資遣費
      之爭議，已因兩造達成調解而告契約成立，雙方均應受該調解契約效力之拘束
      ，被告並已依該調解契約之內容履行給付，原告亦已親自受領清償，則兩造間
      資遣費之關係因清償而消滅，原告無從再予請求資遣費。
（三）原告請求精神慰撫金亦無理由：被告並無濫行告訴，被告經理發現原告有侵占
      事實，才提起刑事訴訟，但為息事寧人，始至勞工局進行調解，惟夜班人員移
      交給原告之帳冊遭原告篡改，在刑事告訴中，證人證明退房時原告沒有退錢。
（四）原告另於九十年七月間就特休假工資申請高雄市政府勞工局調解時，於申請書
      上自行記載：請求被告付資遣費，雙方以五千元達成和解等詞，於本案卻又爭
      執。
　　並聲明：(1)原告之訴駁回。(2)訴訟費用由原告負擔。(3)如受不利判決，願供擔保
　　請准宣告假執行。
三、兩造不爭之事實：
（一）原告自八十六年五月十一日起受於被告擔任會計工作，月薪一萬八千三百四十
      元，被告於九十年四月十七日以勞基法第十二條第一項第二款、第四款，公告
      終止與原告之勞動契約。
（二）被告於九十年四月三十日對原告提起業務侵占刑事告訴，經台灣高雄地方法院
      檢察署檢察官於九十一年四月二十六日以九十年度偵字第一三七六０號處分不
      起訴。
（三）高雄市政府勞工局於九十年五月二十四日為兩造就有關終止勞動契約爭議事進
      行調解，調解為成立。
（四）原告九十年七月間另就特別休假工資事申請上開勞工局調解，經該局於九十年
      七月十七日為兩造調解，調解不成立。
四、得心證之理由：
　　本件所應審究者，在於：（一）被告於九十年四月十七日終止與原告之勞動契約
　　是否合法？（二）原告有無資遣費請求權？（三）原告有無名譽受損情事？
（一）被告於九十年四月十七日終止與原告之勞動契約是否合法？
　１．按勞工有左列情形之一者，雇主得不經預告終止契約... 四、違反勞動契約或
　　　工作規則，情節重大者；雇主依前項第四款規定終止契約者，應自知悉其情形
　　　之日起，三十日內為之，勞動基準法第十二條第一項第四款、第二項定有明文
　　　。又所謂情節重大，係指因該事由之發生使勞動關係之繼續進行受到阻礙而言
　　　。
  ２．原告主張：被告據以終止勞動契約之原因，業經台灣高雄地方院檢察署處分不
　　　起訴云云，惟被告否認原告無違反勞動契約，辯稱：原告確自八十九年十二月
　　　三十一日起至九十年四月八日止，連續六次，擅將夜間櫃台員移交之帳冊內關
　　　於旅客蔡正平、賴進明、楊英傑等人住宿旅費之登載，改為休息費，侵占公款
　　　共計二千六百九十元，被告係為息事寧人，而於經高雄市政府勞工局調解後，
　　　撤回刑事告訴，檢察官始據之而為有利於原告之認定等語。經查，本院調取台
　　　灣高雄地方法院檢察署上開刑事偵查案卷核閱結果，原告於該案中並不否認塗
　　　改帳冊，惟否認侵占上開款項，辯稱：是客人臨時有事改為休息、退房，我把
　　　錢退給客人云云。然以，依該卷所附帳款明細表、客房日報表、客房出入時間
　　　表及旅客姓名一覽表以觀，九十年四月八日被告之七一二號、七一三號房間，
　　　原以旅客楊英傑名義登記住宿，惟經塗改為休息，消費金額亦分別由八百三十
　　　元（七一二號房）、七百八十元（七一三號房），改為四百二十元、四百二十
　　　元。又證人楊英傑於該案證稱：「（九十年四月八日有住宿薆王大旅社？交費
　　　多少？）有住宿，那天我們三個人住二間房間，加起來付一千六百元，（當天
　　　住宿至翌日或凌晨退房，櫃台有退費？）住到翌日上午才離開，沒有中途退房
　　　、退費」等語歷歷（九十年七月十九日詢問筆錄），又證人即楊英傑之女友劉
　　　淑珍亦於該案結證稱：「（你們是休息或住宿？）是住宿，我們住了一個晚上
　　　，大約是凌晨三點多投宿，在早上八點多離開，錢是由楊英傑支付的... 我們
　　　共開了二間房間，我和我男友住一間，另一朋友住另一間... 這二個房間錢都
　　　是由楊英傑付的；（是如何付款？）是先付款再住宿，我們離開時並沒有退款
　　　」（九十一年一月二十四日訊問筆錄）等語綦詳，以上開二人證人之證詞互核
　　　一致，且與上開表冊所載住房間數、費用大致相符，足認被告確有以塗改帳冊
　　　之方法，侵占業持務上持有款項。至證人楊英傑嗣雖改稱：「（過夜當中有無
　　　退錢之事？）是劉淑珍退房的，隔幾天我們去唱KTV，她給我七百四十元，說
　　　是退房的錢」，證人劉淑珍嗣亦改稱：「（你有無給楊英傑七百四十元？）有
　　　的，（是何錢？）是九十年四月八日在薆王旅社，退房時被告退給我的錢」（
　　　均見九十一年三月二十二日訊問筆錄），惟原告前於證人劉淑珍證述其等離開
　　　時並無退款情事時，陳稱：「當天七點十分我退錢給一位小姐，但並非庭上之
　　　劉淑珍」（九十一年一月二十四日訊問筆錄），而經證人劉淑珍隨即稱當日與
　　　其及楊英傑同行者僅一男性等情後，原告仍堅稱：「我確定是有將錢退給一個
　　　小姐」，準以原告所言，則其退費之對象當係證人劉淑珍以外之另一女性，然
　　　依證人楊英傑、劉淑珍變異後之證詞，原告卻係退款予證人劉淑珍，以原告及
　　　上開二證人就退款對象之述南轅北轍，足認上開二證人變異後之證詞已有疑
　　　議，況經檢察官於證人劉淑珍改稱如上後，質之證人劉淑珍退錢之原因為何，
　　　證人劉淑珍陳稱：「我不清楚，她就是退給我」（九十一年三月二十二日訊問
　　　筆錄），顯與一般人於受領金錢時多究明原因之常情有違，況依塗改後之帳冊
　　　計算，原告如有退款，應退還七百七十元（即780+000-000-000=770），惟上
　　　開二證人所稱退款額度僅七百四十元，亦屬不符，是益見上開二證人所言，係
　　　事後迴護原告之詞，要無可採。綜上，足認被告抗辯原告自八十九年十二月底
　　　起迄至九十年四月止，多次以塗改帳冊之方式侵占業務上持有之款項，堪予採
　　　信。又本件為獨立之民事訴訟，其裁判不受上開不起訴處分書之拘束，附此敘
　　　明。
  ３．承前，原告既多次侵占業務上持有之款項，顯已違背勞動契約附隨之誠實義務
      ，且其情節已足使勞動契約之繼續進行受有阻礙，自屬重大。又被告係於九十
      年四月十三日知悉原告上開行為，而於同年四月十七日公告終止與原告之勞動
      契約，此有調查報告二紙、公告一件在卷可按，並未超逾三十日之終止權行使
      期間。從而，依首述法條之規定，被告終止與原告間之勞動契約，於法並無不
      合。被告依首述條項即得終止勞動契約，則其另以勞基法第十二條第一項第二
      款之規定終止勞動契約，即毋庸再予審酌於法有合與否，併此敘明。
（二）原告有無資遣費請求權？
  １．按雇主依勞基法第十二條規定終止勞動契約者，勞工不得向雇主請求加發預告
　　　期間工資及資遣費，勞基法第十八條第一項定有明文。被告係依勞基法第十二
　　　條規定終止與原告之勞動契約，依上述法條，原告自不得向被告請求加發資遣
　　　費。
　２．退步而言，縱認被告終止契約不合法。惟被告辯稱：兩造於九十年五月二十四
　　　日經高雄市政府勞工局就有關終止勞動契約爭議事調解，調解成立，其內容為
　　　：「資方（薆王大旅社）同意給付勞方（己○○小姐）新台幣伍仟元，並親自
　　　當場交勞方典收完畢，右開協議勞資雙方不得再有任何異議並放棄民事求償權
　　　，資方並應向法院撤回告訴」，是兩造間終止勞動契約及資遣費之爭議，已因
　　　兩造達成調解而告契約成立，雙方均應受該調解契約效力之拘束，原告不得再
　　　請求資遣費等語，並提出高雄市政府九十年五月二十九日高市府勞二字第二０
　　　九一一號函暨勞資爭議調解紀錄為證。原告固不否認與被告經調解成立及當場
　　　收受五千元之事實，惟辯稱：五千元係慰問金非資遣費云云。按勞資爭議經調
　　　解成立者，視為爭議當事人間之契約，勞資爭議處理法第二十一條前段定有明
　　　文，準此，乃兩造既經調解成立，上開調解內容即為雙方之契約，兩造均應受
　　　其拘束，乃其上開勞資爭議調解紀錄既載明「雙方不得再有任何異議並放棄民
　　　事求償權」，則原告即不得基於勞動契約終止之事由而請求被告再為給付。再
　　　者，原告嗣於九十年七月間為向被告請求勞動契約存續期間之特休假工資，另
　　　申請高雄市政府勞工局調解，其於申請書內自行記載：「緣勞方自到職薆王大
　　　旅社因故終止勞動契約後，業經提起主張請求資遣費以伍仟元達成和解在案，
　　　惟... 勞方未提起特休應休未休... 」，此有勞資爭議調解書一紙在卷可按，
　　　是以，足認原告受領之上述五千元，係屬資遣費之性質，非所謂慰問金，而兩
　　　造既於調解契約內約明均放棄民事求償權，已如前述，則原告自不得再向被告
　　　請求給付資遣費。
（三）原告有無名譽受損情事？
　　　按因故意或過失，不法侵害他人之權利者，負損害賠償責任；又不法侵害他人
　　　之名譽者，被害人雖非財產上之損害，亦得請求賠償相當之金額，民法第一百
　　　八十四條第一項前段、第一百九十五條固有明文。原告主張被告濫行告訴，致
　　　其名譽受損云云。惟原告確有業務侵占犯行，業據本院認定如前，則被告提起
　　　告訴，係正當行使憲法保障之訴訟權，並無故意、過失，或不法侵害原告權利
　　　之可言。是原告主張其名譽受損云云，要無可取。
五、綜上所述，原告自八十九年十二月下旬起至九十年四月八日止，多次侵占業務上
    持有之款項，違反勞動契約，情節重大，則被告於知悉上情後三十日內，於九十
    年四月十七日終止與原告之勞動契約，與法並無不合，依勞基法第十八條規定，
    原告自不得請求資遣費，退步言之，縱令被告終止勞動契約於法不合，兩造於九
    十年五月二十四日經高雄市政府勞工局就終止勞動契約事調解成立後，均應受該
    調解契約之拘束，原告依該調解契約內容，亦不得請求被告再為任何給付，又原
    告並無名譽受損之可言。從而，原告請求被告給付資遣費、精神慰撫金，洵屬無
    據，應予駁回。又其訴既經駁回，其假執行之聲請即失所依附，應一併駁回。
六、兩造其餘攻擊防禦方法，無礙本件勝負之判斷，爰不一一論敘，附此敘明。
七、訴訟費用負擔之依據：民事訴訟法第七十八條。
中　　　華　　　民　　　國　　九十一　　年　　十　　月　　八　　　　　　日
　　　                              臺灣高雄地方法院勞工法庭
~B法　　　官  甯　馨
右為正本係照原本作成。
如不服本判決，應於送達後廿日內，向本院提出上訴狀並表明上訴理由，如於本判決
宣示後送達前提起上訴者，應於判決送達後十日內補提上訴理由書（須附繕本）。
中　　　華　　　民　　　國　　九十一　　年　　十　　月　　八　　　　　　日
~B法院書記官　林麗文
